臺灣高雄地方法院刑事裁定　　　　　　 100年度聲字第5146號
被　　　告　羅勖哲
聲請人即
選任辯護人　吳春生律師
　　　　　　蔡念辛律師
上列聲請人即被告因違反毒品危害防制條例案件（100年度訴字
第1008號），聲請具保停止羈押，本院裁定如下：
    主  文
聲請駁回。
    理  由
一、聲請意旨如附件聲請狀。
二、按被告經法官訊問後，認為犯罪嫌疑重大，而有左列情形之
    一，非予羈押，顯難進行追訴、審判或執行者，得羈押之︰
    一逃亡或有事實足認為有逃亡之虞者。二有事實足認為有湮
    滅、偽造、變造證據或勾串共犯或證人之虞者。三所犯為死
    刑、無期徒刑或最輕本刑為5 年以上有期徒刑之罪者，刑事
    訴訟法第101 條第1 項定有明文，是以被告所犯為死刑、無
    期徒刑或最輕本刑為5 年以上有期徒刑之罪，可以預期將受
    重刑宣判，其為規避刑罰之執行而妨礙追訴、審判程序進行
    之可能性增加，國家刑罰權有難以實現之危險，是為防免其
    實際發生，在此維持重大之社會秩序及增進重大之公共利益
    之限度內（憲法第23條），乃具有正當性。從而，基於憲法
    保障人民身體自由之意旨，被告犯上開重罪條款且嫌疑重大
    者，仍應有相當理由認為其有逃亡、湮滅、偽造、變造證據
    或勾串共犯或證人等之虞，法院斟酌命該被告具保、責付或
    限制住居等侵害較小之手段，均不足以確保追訴、審判或執
    行程序之順利進行，此際予以羈押，方堪稱係屬維持刑事司
    法權有效行使之最後必要手段。是被告縱然符合上揭第三款
    之羈押事由，法官仍須就犯罪嫌疑是否重大、有無羈押必要
    、有無不得羈押之情形予以審酌，非謂一符合該款規定之羈
    押事由，即得予以羈押，司法院大法官會議著有釋字第665
    號解釋可資參照。上揭所稱「相當理由」，與同條項第1 款
    、第2 款法文內之「有事實足認有……之虞」（學理上解釋
    為「充分理由」）尚屬有間，其條件當較寬鬆。良以重罪常
    伴有逃亡、滅證之高度可能，係趨吉避凶、脫免刑責、不甘
    受罰之基本人性，倘一般正常之人，依其合理判斷，可認為
    該犯重罪嫌疑重大之人具有逃亡或滅證之相當或然率存在，
    即已該當「相當理由」之認定標準，不以達到充分可信或確
    定程度為必要。以量化為喻，若依客觀、正常之社會通念，
    認為其人已有超過百分之50之逃亡、滅證可能性者，當可認
    具有相當理由認為其有逃亡、滅證之虞。此與前二款至少須
    有百分之80以上，始足認有該情之虞者，自有程度之差別。
    再其認定，固不得憑空臆測，但不以絕對客觀之具體事實為
    限，若有某些跡象或情況作為基礎，即無不可。至相關之事
    實或跡象、情況，鑑於此非屬實體審判之核心事項，自以自
    由證明為已足，並不排斥傳聞證據，斯不待言（最高法院98
    年度臺抗字第759 號裁定參照）。
三、本件被告羅勖哲（下稱被告）因涉犯違反毒品危害防制條例
    案件，經檢察官依毒品危害防制條例第4 條第2 項、第4 項
    之運輸第二級、第四級毒品罪提起公訴（100 年度偵字第13
    735 號、第15278 號、第15280 號），經本院於民國100 年
    9 月1 日以100 年度訴字第1008號分案審理並予訊問後，依
    被告供述情節、證人證述、卷內證物，認其犯罪嫌疑重大，
    所犯運輸第二級毒品部分並為最輕本刑五年以上有期徒刑之
    重罪，並依其供述內容，認其犯罪之動機嚴重可疑，並考量
    其自陳與案內其他關係人之互動情節等情，均有事實足認有
    逃亡之虞，非予羈押，顯難進行審判及執行，有羈押之必要
    ，依刑事訴訟法第101 條第1 項第1 款、第3 款規定，裁定
    羈押被告。聲請意旨雖以被告羅勖哲於偵查及審理中已經自
    白犯行，坦然面對司法訴追為由，聲請本院准予具保停止羈
    押云云，惟查，刑事訴訟程序關於羈押之規定，係以保全被
    告於訴訟程序中到庭，及日後確定判決之執行等目的而設置
    之強制處分，其審查有無羈押被告以保全上開程序所著重之
    事實要件，與其以論罪科刑為目的而進行之本案實體審理判
    決程序，原屬有異，就證據審查之範圍及取捨之條件，亦不
    相同，另以被告有逃亡之虞為羈押之原因者，既在確保國家
    刑罰權之正確並有效實現，自應就被告有無該羈押原因存在
    之程序上理由進行判斷，是其關於犯罪事實之自白，就羈押
    審查之要件而言，除就充實審查關於犯罪嫌疑是否重大（第
    一層）要件之判斷依據外，與認定其有無逃亡虞慮之羈押原
    因（第二層）要件，尚無必然關連，不容混淆。茲被告羅勖
    哲於偵查中及本院審理時，雖自承有構成檢察官起訴罪名之
    犯罪事實，然依卷內包括通訊監察紀錄等相關事證所示，除
    明顯可認其實際參與實施之犯罪事實規模、內容，及共犯之
    人數、互動，均非僅止其自白部分之情節，依其事實已堪認
    被告若非經羈押，確有為掩飾，甚或繼續其行為，為規避偵
    查機關之鎖定，並在其他有利害關係之人協力之情形下進行
    逃亡之虞慮；另依被告於偵查中經檢察官聲請羈押，而經本
    院於100 年5 月2 日進行審查訊問時，就其工作、生活情形
    原自承：已經失業二年，現無工作等語（本院100 年度聲羈
    字第418 號案卷第7 頁），嗣經本院裁定於偵查中持續執行
    羈押後，於本院100 年9 月1 日因受理移審而進行訊問時，
    被告就其職業、收入竟又改稱：伊從事水族箱製作已經一年
    多，是自己開店當老闆；每月收入平均有七、八萬，最好時
    每月有十幾萬元云云（本院100 年度訴字第1008號案卷第13
    頁、第16頁），前後陳述之歧異至鉅，顯係有意營造其日常
    生活安穩、工作活動地點固定，棄家他去之可能性極低之假
    象，除徵其前後陳述矛盾，無從遽信，所言猶明顯有刻意編
    造、操弄程序，以求儘速脫身之計謀，抑足認有逃亡之虞，
    依其情節，若非予羈押，顯難進行後續之審判及執行，並不
    能以具保、責付或限制住居等方式以為擔保，綜上所述，其
    本件具保停止羈押之聲請自難予准許，應予駁回。
四、據上論斷，依刑事訴訟法第220 條，裁定如主文。
中    華    民    國   100    年    11    月    7     日
            刑事第十九庭  審判長  法  官  陳志銘
                                  法  官  林幸頎
                                  法  官  陳松檀
以上正本證明與原本無異。
如對本裁定提出抗告，應於送達後5 日內提出抗告書狀於本院。
中    華    民    國   100    年    11    月    7     日
                                  書記官  洪季杏